【裁判字號】    97,交上易,354
【裁判日期】    970415
【裁判案由】    業務過失傷害
【裁判全文】
臺灣高等法院臺中分院刑事判決       97年度交上易字第354號
上  訴  人  臺灣臺中地方法院檢察署檢察官
上  訴  人
即  被  告  乙○○
上列上訴人因被告業務過失傷害案件，不服臺灣臺中地方法院96
年度交易字第734號中華民國97年1月2日第一審判決（起訴案號
：臺灣臺中地方法院檢察署96年度調偵字第219號），提起上訴
，本院判決如下：
    主  文
上訴駁回。
乙○○緩刑貳年。
    事  實
一、乙○○受僱於中港輪胎行擔任補胎工作，駕駛汽車載運輪胎
    與換補胎為其附隨業務，為從事駕駛業務之人。其於民國九
    十五年九月十二日十四時五十五分許，駕駛中港輪胎行所有
    之車牌號碼二Ｑ－四五三一號自小貨車，欲前往客戶處補胎
    ，沿臺中縣梧棲鎮○○路由南往北方向行駛，途經梧南路一
    五五之一號前，於超車時未與前車左側保持半公尺以上之間
    隔，且應注意車前狀況，隨時採取必要之安全措施，而依當
    時天候晴、路面乾燥、無缺陷、無障礙物、視距良好等客觀
    情形，並無不能注意之情事，竟疏於注意，貿然前行，於超
    車之際自後方擦撞同方向，由亦疏於注意之甲○○酒後騎乘
    ，沿梧南路行駛欲行左轉之自行車，致甲○○受有頭部外傷
    合併腦挫傷、右側硬腦膜上、下血腫及右側挫傷性腦內出血
    及腦腫脹等傷害。乙○○於肇事後留待現場，在有偵查權限
    之臺中縣警察局清水分局梧棲分駐所員警馬俊保到場處理時
    ，即向員警陳述其係駕駛人及肇事經過，自首而接受裁判。
二、案經甲○○告訴及臺中縣警察局清水分局報請臺灣臺中地方
    法院檢察署檢察官偵查起訴。
    理  由
一、本案證據能力之說明：按被告以外之人於審判外之陳述，雖
    不符前四條（按指刑事訴訟法第一百五十九條之一至第一百
    五十九條之四）之規定，而經當事人於審判程序同意作為證
    據，法院審酌該言詞陳述或書面陳述作成之情況，認為適當
    者，亦得為證據」，又「當事人、代理人或辯護人於法院調
    查證據時，知有第一百五十九條第一項不得為證據之情形，
    而未於言詞辯論終結前聲明異議，視為有前項之同意」，刑
    事訴訟法第一百五十九條之五第一項、第二項亦有明文。本
    件被告就檢察官提出之證據之證據能力，均未於言詞辯論終
    結前聲明異議，且本院審酌該證據作成之情況，認為並無不
    當，則依上開說明，自視為同意作為證據，合先敘明。
二、訊據被告乙○○固不否認於上開時、地與甲○○騎乘自行車
    發生交通事故，甲○○並因而受傷之事實，惟矢口否認有上
    揭業務過失傷害犯行，並辯稱：伊與告訴人甲○○當時係同
    向直行，告訴人乃靠道路右側行駛，伊在告訴人左後方欲超
    越時，告訴人突然左轉，伊因閃避不及，貨車左側面板擦撞
    到告訴人自行車的左把手，告訴人飲酒後騎乘自行車，違規
    左轉為本件交通事故之原因，伊並無過失云云。經查：
  (一)告訴人甲○○因本件交通事故受有頭部外傷合併腦挫傷、右
    側硬腦膜上、下血腫及右側挫傷性腦內出血及腦腫脹等傷害
    之事實，業經告訴人及告訴代理人林坤賢律師於偵查中指述
    綦詳，復有童綜合醫院診斷證明書一份在卷可證。
  (二)被告於偵查中陳稱：「我當時行駛臺中縣梧棲鎮○○路由南
    往北方向行駛，要到臺灣銀行後面客戶處補胎，在三、四十
    公尺前我就看到告訴人騎腳踏車騎在路邊，靠近他時我要超
    越他，甲○○沒往後看突然就左轉，我當時時速約四十公里
    左右」等語（見九十六年度偵字第八六二五號卷第五頁）。
    又稱：「當時告訴人是靠右行駛，我在很遠的地方就看到他
    ，我要閃避他而儘量靠雙黃線開，但接近要超越他時，他突
    然左轉，我的車前面板偏左的地方撞到他的腳踏車左手把，
    他倒地之後我發現他有喝酒」等語（見九十六年度調偵字第
    二一九號卷第三一頁）。徵諸被告上開所述，可知其於本件
    交通事故發生前已知前方有告訴人騎乘腳踏車行駛，自應注
    意與告訴人行車保持適當距離。
  (三)而依卷附之現場圖、交通事故調查報告表(一)、(二)及照片十張
    所示，肇事路段係微左彎道路，告訴人腳踏車前後輪均無撞
    擊痕跡，最後倒於中央分向限制線上，被告駕駛之小貨車前
    車左側凹損，車後遺有左輪單邊煞車痕長四點七公尺，該煞
    痕是斜往左前方方向，最後小貨車左前輪壓於分向限制線上
    ，足證本件交通事故係於告訴人甲○○欲行左轉時而發生碰
    撞，卷附之臺灣省車輛行車事故覆議鑑定委員會九十六年十
    一月二十六日府議字第○九六六二○三七五一號函亦同此認
    定。
  (四)按車輛行駛時，駕駛人應注意車前狀況，隨時採取必要之安
    全措施。汽車超車時：欲超越同一車道之前車時，須先按鳴
    喇叭二單響或變換燈光一次，但不得連續密集按鳴喇叭或變
    換燈光迫使前車允讓。前行車減速靠邊或以手勢或亮右方向
    燈表示允讓後，後行車始得超越。超越時應顯示左方向燈並
    於前車左側保持半公尺以上之間隔超過，行至安全距離後，
    再顯示右方向燈駛入原行路線。道路交通安全規則第九十四
    條第三項、第一百零一條第一項第三款、第五款分別定有明
    文。被告駕車應注意上述道路交通安全規定，而告訴人於偵
    查中陳稱：「沒被撞到前我沒有感覺後面有車子」等語（見
    九十六年度調偵字第二一九號卷第三一頁）；且依當時路況
    ，視距良好、路面無缺陷、無障礙物，又無不能注意之情形
    ，被告竟疏不注意為之，以致肇事，致告訴人受傷，被告應
    有過失甚明。雖本件告訴人甲○○經抽血檢驗，血液中酒精
    濃度高達二○○．五Hmg/dl，不能安全駕駛仍騎乘自行車，
    違規左轉，與有過失，然仍不能因告訴人之過失，而解免被
    告之罪責。且被告過失駕駛行為，核與被害人之受傷間，具
    有相當因果關係。本件事證明確，被告過失傷害犯行，堪以
    認定。
三、按刑法上所謂業務，係指個人基於其社會地位繼續反覆所執
    行之事務，其主要部分之業務固不待論，即為完成主要業務
    所附隨之準備工作與輔助事務，亦應包括在內（最高法院七
    十一年臺上字第一五五○號判例意旨參照）。此項附隨之事
    務，並非漫無限制，必須與其主要業務有直接、密切之關係
    者，始可包含在業務概念中，而認其屬業務之範圍。查被告
    乙○○受僱中港輪胎行擔任補胎工作，有時需要到客戶處所
    去更換輪胎，駕駛業務與被告之主要補胎業務堪謂具有直接
    、密切之關係，應認駕駛亦屬被告業務之範圍。被告於事發
    當時即駕駛公司小貨車欲前往客戶處執行公司補胎之業務。
    則核被告所為，係犯刑法第二百八十四條第二項前段之業務
    過失傷害罪。又查被告肇事後，在具有偵查犯罪權限之公務
    員發覺上開業務過失傷害犯行前，即先行報警，並於到場處
    理之臺中縣清水分局梧棲分駐所員警馬俊保詢問時，自首犯
    罪而接受裁判一節，業據被告於警詢中陳明在卷（警卷第四
    頁），並有臺中縣警察局道路交通事故肇事人自首情形紀錄
    表在卷（見警卷第二十頁）可佐，核與自首規定相符，依刑
    法第六十二條前段之規定減輕其刑。原審以本案事證明確，
    並審酌被告於本件交通事故發生後尚未能與告訴人達成民事
    和解，再考其就本件車禍肇事之過失程度輕微，告訴人酒後
    騎乘腳踏車、違規左轉等過失情況，告訴人所受傷害嚴重，
    暨被告犯罪後態度等一切情狀，量處如原審判決主文所示之
    刑。再以本件被告所犯上揭業務過失傷害罪之犯罪時間，係
    在九十六年四月二十四日以前，合於減刑條件，而依中華民
    國九十六年罪犯減刑條例第二條第一項第三款規定，減其有
    期徒刑二分之一，並諭知易科罰金之折算標準。認事用法均
    無不當，量刑亦屬妥適。檢察官上訴意旨略以被告未與告訴
    人合理賠償，原審量刑過輕；及被告上訴否認其有過失云云
    ，上訴均為無理由，皆應予駁回。又本件係偶發過失犯，被
    告已於本院審理中，與告訴人成立和解，賠償損害，獲得告
    訴人諒解，有臺中縣梧棲鎮調解委員會調解書一紙在卷可考
    。又被告前雖曾因過失致死案件，經臺灣雲林地方法院判處
    有期徒刑六月，緩刑三年，並於八十一年四月一日確定，嗣
    緩刑期滿未經撤銷，該刑之宣告已失其效力，有被告之臺灣
    高等法院被告前案紀錄表一件附卷可稽，其偶罹刑典，事後
    已坦承肇事，具有悔意，經此刑之宣告後，應知警惕而無再
    犯之虞，本院因認暫不執行其刑為當，併予宣告緩刑二年，
    用啟自新（被告犯罪在新法施行前，新法施行後，緩刑之宣
    告，參照最高法院九十五年第八次及第二十一次刑事庭會議
    決議，應適用新法第七十四條規定，不生新舊法比較之問題
    ，附此說明）。
據上論斷，應依刑事訴訟法第368條，刑法第74條第1項第 1款，
判決如主文。
本案經檢察官丙○○到庭執行職務。
中    華    民    國    97    年     4    月    15    日
            交通法庭審判長法  官  陳  紀  綱
                          法  官  姚  勳  昌
                          法  官  張  智  雄
上列正本證明與原本無異。
不得上訴。
                          書記官  謝  雅  惠
中    華     民    國     97  年     4    月    16    日
附錄論罪科刑法條
中華民國刑法第284條第2項
從事業務之人，因業務上之過失傷害人者，處1年以下有期徒刑
、拘役或1千元以下罰金，致重傷者，處3年以下有期徒刑、拘役
或2千元以下罰金。


司法院資訊處製作；財團法人民間司法改革基金會備份。
